臺灣高等法院臺南分院刑事判決
111年度交上訴字第1186號
上  訴  人  臺灣嘉義地方檢察署檢察官
上  訴  人  
即  被  告  柯健輝

選任辯護人  陳澤嘉律師
            李鳳翔律師
            賴巧淳律師
上列上訴人因被告過失致死等案件，不服臺灣嘉義地方法院111
年度交訴字第53號中華民國111年8月3日第一審判決（起訴案號
：臺灣嘉義地方檢察署111年度調偵字第366號），提起上訴，暨
移送併辦（臺灣嘉義地方檢察署111年度偵字第9378號），本院
判決如下：
    主  文
原判決撤銷。
柯健輝犯過失致人於死罪，處有期徒刑陸月，如易科罰金，以新
臺幣壹仟元折算壹日。
    事  實
一、柯健輝於民國111年1月18日16時15分許，駕駛車牌號碼000-
    0000號自小客車，沿嘉義縣中埔鄉和興村中華路由南往北行
    駛，途經中華路編號32039號路燈處時，本應注意行車速度
    應依速限規定，並應注意車前狀況，隨時採取必要之安全措
    施，而依當時天氣陰、日間自然光線、柏油路面乾燥、無缺
    陷、亦無障礙物、視距良好，並無不能注意情事，竟疏未注
    意及此，在限速50公里之路段，貿然以時速76.8公里超速行
    駛，復未注意車前狀況。適吳世欽騎乘電動自行車，亦疏未
    注意由路旁起駛不得逆向斜穿道路，即貿然自中華路597號
    前之南向車道路邊由北往南起駛，往左前斜進入中華路南向
    車道後，再進入中華路北向車道，而逆向稍往左前斜行駛在
    中華路北向車道，柯健輝見狀未及煞避，自小客車因而撞擊
    電動自行車，吳世欽人車倒地，並自小客車因而失控，衝撞
    該處路旁擺設香腸攤之陳絲綾，造成陳絲綾受有「頭部其他
    部位鈍傷、右側手肘擦傷、右側膝部擦傷」之傷害，及吳世
    欽受有「肋骨骨折併血胸、右股骨轉子間骨折」等傷害，吳
    世欽經送醫救治後，仍因呼吸衰竭延至111年2月4日9時38分
    不治死亡。
二、案經陳絲綾訴由嘉義縣警察局中埔分局報請、及吳世欽之子
    吳志良訴請臺灣嘉義地方檢察署檢察官偵查起訴及移送併辦
    。
    理  由
一、按被告以外之人於審判外之陳述，雖不符刑事訴訟法第159
    條之1至第159條之4之規定，然經當事人於審判程序同意作
    為證據，法院審酌該言詞陳述或書面陳述作成時之情況，認
    為適當者，亦得為證據。又當事人、代理人或辯護人於法院
    調查證據時，知有第159條第1項不得為證據之情形，而未於
    言詞辯論終結前聲明異議者，視為有前項之同意，刑事訴訟
    法第159條之5定有明文。立法意旨在於傳聞證據未經當事人
    之反對詰問予以核實，原則上先予排除，惟若當事人已放棄
    反對詰問權，於審判程序中表明同意該等傳聞證據可作為證
    據，或於言詞辯論終結前未聲明異議，基於尊重當事人對傳
    聞證據之處分權，及證據資料愈豐富，愈有助於真實發見之
    理念，且強化言詞辯論主義，使訴訟程序得以順暢進行，上
    開傳聞證據亦均具有證據能力。查本案所引用之相關證據資
    料（詳後引證據），其中各項言詞或書面傳聞證據部分，縱
    無刑事訴訟法第159條之1至第159條之4或其他規定之傳聞證
    據例外情形，然業經本院審理時予以提示並告以要旨，且各
    經檢察官、被告柯健輝及辯護人表示意見，當事人已知上述
    證據乃屬傳聞證據，已明示同意作為本案之證據使用（本院
    卷第111-112、166-167頁），而本院審酌上開證據資料製作
    時之情況，無不當取供及證明力明顯過低之瑕疵，認以之作
    為證據應屬適當，揆諸前開規定，應認均有證據能力。
二、前開事實，業據被告坦承不諱（臺灣嘉義地方檢察署111年
    度相字第90號卷《下稱相卷》第16-18、64頁、原審卷第42頁
    、本院卷第170-171頁），復經證人即被害人吳世欽於警詢
    時（相卷第19頁）、證人即告訴人陳絲綾於警詢時（嘉中警
    偵字第1110016185號卷《下稱警卷》第7-8頁、相卷第23頁）
    、證人即告訴人吳志良於警詢時（相卷第21-22頁）證述屬
    實，且有道路交通事故現場圖、道路交通事故調查報告表㈠
    、㈡各1份（相卷第24、53-54頁）、道路交通事故照片、車
    損照片共20張（相卷第25-34頁）、吳世欽之戴德森醫療財
    團法人嘉義基督教醫院診斷證明書1紙、出院病歷摘要1份（
    相卷第38-52頁）、臺灣嘉義地方檢察署檢察事務官勘驗筆
    錄1份（臺灣嘉義地方檢察署111年度調偵字第366號卷第13-
    18頁）、陳絲綾之戴德森醫療財團法人嘉義基督教醫院診斷
    證明書1份（警卷第12頁）附卷可稽。而被害人吳世欽確係
    因本件交通事故，受有前開傷害，經送醫救治仍不治死亡，
    業經臺灣嘉義地方檢察署檢察官督同法醫師相驗明確，並有
    相驗屍體證明書、檢驗報告書、相驗報告書各1份（相卷第6
    6-77、87頁）、嘉義縣警察局中埔分局111年2月5日嘉中警
    偵字第1110002231號函暨檢附之相驗照片10張（相卷第78-8
    3頁）在卷足憑。是被告之任意性自白與事實相符，堪以採
    信。
三、按行車速度，依速限標誌或標線之規定；汽車行駛時，駕駛
    人應注意車前狀況及兩車並行之間隔，並隨時採取必要之安
    全措施，道路交通安全規則第93條第1項、第94條第3項分別
    定有明文。被告於前揭時、地駕駛自小客車，本應注意上開
    規定，且依當時情形，客觀上又無不能注意之情形，竟疏未
    注意車前狀況，且在限速50公里之路段以時速76.8公里超速
    行駛，因而肇事導致被害人吳世欽死亡，及告訴人陳絲綾受
    有傷害，是被告確有違反上開注意義務之過失甚明。又本件
    經送請交通部公路總局嘉義區監理所車輛行車事故鑑定委員
    會鑑定結果認為：「依案外車輛行車影像顯示，00:52（12/
    20）-00:56（7/20），3.75秒行駛80公尺，換算車速76.8公
    里，依行車影像顯示被告車速遠高於案外車輛，本路段速限
    50公里，顯然被告已超速行駛，則：⒈吳世欽騎乘電動自行
    車，行經道路中央劃設有分向線之路段，由路旁起駛逆向斜
    穿道路不當，為肇事主因。⒉被告駕駛自用小客車，行經道
    路中央劃設有分向線之路段，未注意車前狀況，並隨時採取
    必要之安全措施，反超速行駛，為肇事次因。⒊陳絲綾及其
    所有香腸攤，無肇事因素」等情，有交通部公路總局嘉義區
    監理所111年4月12日嘉監鑑字第1110036553號函（相卷第85
    -86頁）在卷可按，益徵被告確有前揭違反注意義務之情事
    甚明。而被害人吳世欽確因本件車禍受有前述傷害而死亡，
    並告訴人陳絲綾亦受有傷害，已如前述，是被害人吳世欽既
    因本件車禍而死亡，及告訴人陳絲綾亦因本件車禍受有傷害
    ，與被告之過失行為間並有相當因果關係。另被害人吳世欽
    騎乘電動自行車行經該處，亦疏未注意行經道路中央劃設有
    分向線之路段，由路旁起駛逆向斜穿道路不當，致與被告自
    小客車發生車禍，對於本件車禍事故之發生亦有過失，惟仍
    不能因被害人亦有過失而影響被告本應遵守前揭之注意義務
    ，是尚無解於被告過失致死等犯行之成立，併此敘明。
四、綜上所述，本件事證明確，被告上開過失致死、過失傷害之
    犯行，堪以認定，應依法論科。
五、論罪科刑：　　
  ㈠核被告所為，係犯刑法第276條之過失致人於死罪、同法第28
    4條前段之過失傷害罪。被告以一過失行為，同時犯過失致
    人於死罪、過失傷害罪，為想像競合犯，應依刑法第55條前
    段規定，從一重之過失致人於死罪處斷。被告於肇事後，在
    未被有偵查犯罪職權之機關或公務員發現前，即向前來處理
    之警員坦承其為事故汽車之駕駛人，並接受裁判，有嘉義縣
    警察局中埔分局交通分隊道路交通事故肇事人自首情形紀錄
    表1紙（相卷第36頁）在卷可按，爰依刑法第62條前段規定
    減輕其刑。
　㈡至公訴意旨雖未論及刑法第284條前段之過失傷害罪，然此等
    部分與已起訴之過失致人於死罪，具有想像競合之裁判上一
    罪關係，應為起訴效力所及，且經臺灣嘉義地方檢察署111
    年度偵字第9378號移送併辦，本院自當得併予審理。
六、撤銷改判之理由：
  ㈠原審以被告過失致人於死犯行明確而予論罪科刑，固非無見
    。惟查：被告本件過失行為，除造成被害人吳世欽死亡外，
    亦造成告訴人陳絲綾受有傷害，已如前述，原審「未及審酌
    」上情（即併案告訴人陳絲綾部分），容有未洽。被告上訴
    意旨以原判決量刑過重，指摘原判決不當，雖無理由，惟檢
    察官上訴意旨以被告一過失行為，同時亦造成告訴人陳絲綾
    受有傷害，另涉犯刑法第284條前段之過失傷害罪嫌，原審
    未予調查為由，指摘原判決不當，則為有理由，自應由本院
    將原判決予以撤銷改判，以期適法。
  ㈡爰審酌被告未注意相關交通安全之規定，終至肇事致被害人
    吳世欽死亡，造成無可挽救之遺憾，並使被害人吳世欽家屬
    痛失至親，且造成告訴人陳絲綾受有如上之傷害，應予非難
    。兼衡被告犯後坦認犯行，就本件車禍之發生為肇事次因之
    過失程度，及因調解金額未能合致，而未能與告訴人吳志良
    （即被害人吳世欽之子）、陳絲綾達成民事和解。暨被告自
    陳高職畢業之智識程度，打零工，日薪新臺幣1,400元，未
    婚無子女等一切情狀，且原審雖未及審酌過失傷害部分，然
    並未超出量刑範圍，其所為之量刑尚無不當，故本件仍量處
    被告有期徒刑六月，並諭知易科罰金之折算標準。
  ㈢被告及辯護人上訴主張：被告均坦認犯行，態度良好。本件
    車禍肇事主因係被害人吳世欽，被告為肇事次因。事發後，
    被告雙手皆有擦傷，且車輛毀損嚴重，有南都汽車股份有限
    公司朴子服務廠估價單（本院卷第53-55頁）可稽，被告仍
    忍痛親自報警，及醫護人員前往處理救助，自首並接受裁判
    ，足見被告犯行尚非重大，法敵對意識亦不強烈。又被告為
    單親家庭，家中尚有母親需要撫養，且無任何犯罪紀錄，素
    行尚佳，所宣告之刑應以暫不執行為適當，請依刑法第74條
    第1項第1款之規定，併予宣告緩刑云云。然查，被告前雖未
    曾因故意犯罪受有期徒刑以上刑之宣告，有臺灣高等法院被
    告前案紀錄表可考，惟考量被告未能與告訴人吳志良、陳絲
    綾達成和解，亦未賠償告訴人吳志良、陳絲綾損失，或取得
    告訴人吳志良、陳絲綾之原諒。又被告雖坦承認罪，然被告
    係侵害被害人吳世欽之生命法益，及告訴人陳絲綾身體法益
    ，執行受諭知之刑罰，係維持法秩序所必要，難認有暫不執
    行之情。從而，本院審酌各項事由，認為被告並無「刑之宣
    告以暫不執行為適當」之情形，是被告及辯護人上訴主張：
    請求給予被告緩刑之宣告云云，尚屬無據。
據上論斷，應依刑事訴訟法第369條第1項前段、第364條、第299
條第1項前段（僅引用程序法），判決如主文。
本案經檢察官顏榮松提起公訴及移送併辦，檢察官楊麒嘉提起上
訴，檢察官劉榮堂到庭執行職務。
中　　華　　民　　國　　111 　年　　11　　月　　29　　日
                  刑事第一庭    審判長法  官　陳連發
                                      法  官　何秀燕
                                      法　官  洪榮家
以上正本證明與原本無異。
如不服本判決應於收受送達後20日內向本院提出上訴書狀，其未
敘述上訴理由者，並得於提起上訴後20日內向本院補提理由書（
均須按他造當事人之人數附繕本）「切勿逕送上級法院」。
                                      書記官　呂宬樂
中　　華　　民　　國　　111 　年　　11　　月　　29　　日
附錄本案論罪科刑法條全文：
中華民國刑法第276條：
因過失致人於死者，處5年以下有期徒刑、拘役或50萬元以下罰
金。
中華民國刑法第284條
因過失傷害人者，處1年以下有期徒刑、拘役或10萬元以下罰金
；致重傷者，處3年以下有期徒刑、拘役或30萬元以下罰金。